臺灣臺南地方法院臺南簡易庭民事判決
110年度南簡字第1062號
原      告  鄭如雅  


訴訟代理人  鄭萬得  
被      告  鄧安梅  
上列當事人間請求返還租賃物等事件，本院於民國110年9月23日
言詞辯論終結，判決如下：
    主      文
被告應將門牌號碼臺南市○區○○○街00號2樓之2房屋遷讓返還原告
。
被告應給付原告新臺幣12,000元，及自民國110年6月27日起至清
償日止，按週年利率百分之5計算之利息。
被告應自民國110年6月26日起至遷讓返還第一項房屋之日止，按
月給付原告新臺幣6,000元。
原告其餘之訴駁回。
本判決原告勝訴部分得假執行。但被告就第一項部分如以新臺幣
110,600元、第二項部分如以12,000元、第三項到期部分如各期
以6,000元，為原告預供擔保後，各得免為假執行。
訴訟費用新臺幣1,330元由被告負擔。
    事實及理由
一、原告起訴主張：被告自民國109年4月1日起向原告承租門牌
    號碼臺南市○區○○○街00號2樓之2房屋(下稱系爭房屋)，約定
    租賃期間自109年4月1日起至111年3月31日止；每月租金為
    新臺幣(下同)6,000元(下稱系爭租約)，應一次繳納3個月租
    金，並於簽約時交付3個月租金18,000元作為押租保證金。
    詎被告自110年1月起，即未按期給付租金，原告遂於110年1
    月16日、4月12日以電話催告被告繳納租金，被告均不予理
    會，原告再於110年4月15日以存證信函催告被告給付積欠之
    租金，被告仍拒絕收受信函，是截至110年5月31日止，被告
    共積欠5個月租金30,000元，經扣除押租金18,000元後，被
    告已積欠2個月租金12,000元，爰以起訴狀之送達對被告為
    終止系爭租約之意思表示，被告應依租賃契約約定，將系爭
    房屋騰空遷讓返還予原告，並將其戶籍自系爭房屋地址遷出
    ，另給付積欠之12,000元租金及遲延利息予原告。又被告於
    系爭租約終止後，無權占用系爭房屋而受有相當於租金之不
    當得利，使原告受有損害，被告即應自110年6月1日起至騰
    空返還系爭房屋之日止，按月給付原告6,000元。爰依租賃
    契約約定及民法第179條規定向被告提起本訴等語。並聲明:
    (一)被告經將系爭房屋騰空遷讓返還原告，並遷出戶籍。(
    二)被告應給付原告12,000元，及自起訴狀繕本送達翌日起
    至清償日止，按週年利率百分之五計算之利息。(三)被告應
    自110年6月1日起至遷讓返還系爭房屋之日止，按月給付原
    告6,000元。
二、被告則以：當初伊出資委託原告訴訟代理人購買系爭房屋，
    原告訴訟代理人卻將系爭房屋登記於原告名下，伊自系爭房
    屋購入後即入住迄今，會與原告簽立系爭租約係因原告訴訟
    代理人向伊借款130萬，截至現今仍未還款，原告訴訟代理
    人稱須與其簽立系爭租約，始得償還現金或是取得房屋，原
    告應將系爭房屋所有權返還予伊等語。並聲明:原告之訴駁
    回。
三、得心證之理由:
(一)原告主張之上開事實，業據其提出系爭房屋110年房屋稅繳
    款書、房屋租賃契約書、存證信函、退回信件之信封、回執
    證明為證，被告並不否認其有簽立系爭租約，惟辯稱系爭房
    屋係伊出資委託原告訴訟代理人購買，原告訴訟代理人擅自
    將系爭房屋登記為原告名義，伊方為系爭房屋所有人，有權
    住在系爭房屋，原告應將系爭房屋所有權返還予伊云云，依
    原告所提系爭租約之記載，堪認原告主張被告自109年4月1
    日承租系爭房屋及自110年1月起積欠租金情事為真，被告雖
    辯稱伊為系爭房屋實質所有人，有權使用系爭房屋，惟並未
    提出證據證明，其抗辯自難採信。
(二)按承租人租金支付有遲延者，出租人得定相當期限，催告承
    租人支付租金，如承租人於其期限內不為支付，出租人得終
    止契約；租賃物為房屋者，遲付租金之總額非達2個月之租
    額，不得依前項之規定終止契約，其租金約定於每期開始時
    支付者，並應於遲延給付逾2個月時，始得終止契約，民法
    第440條第1項、第2項分別定有明文。經查：
 1、系爭租約約定被告應於每年1、4、7、10月(15日前)一次支
    付3個月租金18,000元，則被告應於110年1月15日、110年4
    月15日各給付3個月租金18,000元，然未支付，原告於110年
    4月15日以仁德二空郵局第000024號存證信函催告其於函到3
    日內繳納積欠之租金，惟該存證信函送達被告承租之系爭房
    屋後，因招領逾期而被退回，此有該存證信函及退回信件之
    信封在卷可按（見本院110年度南司簡調字第547號卷，下稱
    南司簡調卷，第33至35頁），此部分之事實堪可認定。
 2、按非對話而為意思表示者，其意思表示，以通知達到相對人
    時，發生效力，民法第95條第1項定有明文。所謂達到係指
    意思表示達到相對人之支配範圍，置於相對人隨時可了解其
    內容之客觀狀態即為已足，並非須使相對人取得占有，故非
    對話意思表示之通知（如郵件）已送達於相對人之居住所或
    營業所者，或相對人已受郵局通知往取郵件，即為達到，不
    必交付相對人本人或其代理人，亦不問相對人閱讀與否，該
    通知即可發生為意思表示之效力，縱令相對人無正當理由而
    拒絕接收，仍應認為已達到而發生效力（最高法院96年度台
    上字第2792號、95年度台上字第2611號裁判意旨參照）。經
    查，被告自承伊迄今仍居住於系爭房屋，其戶籍亦登記於系
    爭房屋之地址，原告催告被告繳納租金之存證信函送達系爭
    房屋之地址，應屬於被告所得支配之範圍，堪認上開存證信
    函，經仁德二空郵局為招領後，已置於被告可隨時領取郵件
    、了解其內容之客觀狀態，故應認原告以上開存證信函，催
    告被告繳納租金之意思表示，已合法送達予被告。
 3、原告主張以本件起訴狀之送達對被告為終止系爭租約之意思
    表示，經查，被告經原告催告之後，並未給付積欠之租金予
    原告，本件起訴狀繕本係於110年6月26日送達於被告(見南
    司簡調卷第49頁送達證書)，當時被告遲付租金之總額扣除
    押租金後已超過2個月之租額，且其遲延給付亦已逾2個月，
    其終止系爭租約符合上開法文之規定，從而，原告主張系爭
    租約於110年6月26日終止，於法並無不合。
 4、按承租人於租賃關係終止後，應返還租賃物，民法第455條
    前段定有明文。兩造系爭租約既已終止，被告應將系爭房屋
    遷讓返還原告，原告請求被告遷讓返還系爭房屋為有理由，
    應予准許，至原告請求被告騰空系爭房屋部分，因原告係依
    租賃契約約定請求，系爭租約並無租約終止時，被告應將系
    爭房屋騰空返還原告之約定，其請求被告騰空系爭房屋部分
    ，即屬無據，不應准許。另原告請求被告應將其戶籍自系爭
    房屋地址遷出部分，因系爭租約並無租約終止後被告應遷出
    戶籍之約定，相關戶籍登記係屬戶政事務，與遷讓房屋係屬
    二事，原告自應另依戶籍法規定予以處理，其請求被告遷出
    戶籍並無理由，難予准許。 
(三)按承租人應依約定日期，支付租金，給付有確定期限者， 
    債務人自期限屆滿時起，負遲延責任，民法第439條前段、
    第229條第1項分別定有明文。又遲延之債務，以支付金錢為
    標的者，債權人得請求依法定利率計算之遲延利息。而應付
    利息之債務，其利率未經約定，亦無法律可據者，週年利率
    為百分之五；亦為同法第233條第1項及第203條所明定。按
    兩造約定被告應於每年1、4、7、10月15日以前一次支付3個
    月之租金，被告尚欠110年1月、4月應給付之租金共36,000
    元，從而，原告請求被告給付租金12,000元，及自起訴狀繕
    本送達翌日即110年6月27日起至清償日止之法定遲延利息應
    為有據。復按無法律上之原因而受利益，致他人受損害者，
    應返還其利益。雖有法律上之原因，而其後已不存在者，亦
    同，民法第179條亦定有明文；再按無權占有他人房屋，可
    能獲得相當於租金之利益，為社會通常之觀念（最高法院61
    年台上字第1695號裁判意旨參照）。復查，被告於系爭租約
    於110年6月26日終止後仍無權占有系爭房屋，其受有利益而
    原告受有損害，爰審酌被告向原告租賃系爭房屋，租金為每
    月6,000元，是原告主張於系爭租約終止後，被告仍無權占
    有系爭房屋使用，受有相當於上開租金之利益，並使原告受
    相當於租金即每月6,000元之損害，應屬可採。從而，原告
    請求被告自110年6月26日起至遷讓系爭房屋之日止，按月給
    付6,000元之不當得利，為有理由，逾此範圍之請求，則屬
    無據，應予駁回。
四、綜上所述，系爭租約已經原告合法終止，原告依系爭租約及
    不當得利之法律關係，請求被告遷讓返還系爭房屋、給付租
    金12,000元及法定遲延利息，暨自110年6月26日起至遷讓返
    還系爭房屋之日止，按月給付原告6,000元之相當於租金之
    不當得利部分，為有理由，應予准許，其餘請求則無理由，
    應予駁回。
五、本件原告勝訴部分係適用簡易程序所為被告敗訴之判決，依
    民事訴訟法第389 條第1 項第3 款規定，應依職權宣告假執
    行。並依同法第392條第2項，分別酌定被告得免為假執行之
    擔保金額。另依職權確定訴訟費用額為1,330元（第一審裁
    判費），酌量情形命被告負擔。
六、本件事證已臻明確，兩造其餘攻擊防禦方法及所提出之證據
    資料，經本院審酌後認與判決結果不生影響，不再逐一論列
    ，附此敘明。
七、據上論結，本件原告之訴為一部分有理由、一部分無理由，
    依民事訴訟法第436條第2項、第87條第1項、第79條、第389
    條第1項第3款、第392條第2項，判決如主文。 
中　　華　　民　　國　　110 　年　　10 　　月　　7　　日
  　　　　　　　　臺灣臺南地方法院臺南簡易庭　　　　　
                                  法  官　李姝蒓
以上正本係照原本作成。
如不服本判決，應於送達後20日內，向本院提出上訴狀並表明上
訴理由，如於本判決宣示後送達前提起上訴者，應於判決送達後
20日內補提上訴理由書（須附繕本）。
如委任律師提起上訴者，應一併繳納上訴審裁判費。
中　　華　　民　　國　　110 　年　　10 　　月　　7　　日
 　　　　　　 　　　　　　　　　　書記官  許榮成